【裁判字號】    94,交易,413
【裁判日期】    951108
【裁判案由】    業務過失傷害
【裁判全文】
臺灣臺北地方法院刑事判決             94年度交易字第413號
公  訴  人  臺灣臺北地方法院檢察署檢察官
被      告  丙○○
選任辯護人  李振燦律師
            陳志誠律師
上列被告因業務過失傷害案件，經檢察官提起公訴（94年度調偵
字第382 號），本院判決如下：
    主  文
丙○○無罪。
    理  由
一、公訴意旨略以：被告丙○○係大都會汽車客運股份有限公司
    司機，為從事駕駛業務之人，於民國93年7 月29日下午4 時
    39分，駕駛車牌號碼AH-293號營業用大客車，沿臺北市大安
    區○○○路公車專用道北往南方向行駛，行經信義路口欲右
    轉信義路之公車專用道時，本應注意轉彎車應讓直行車先行
    ，竟疏未注意及此，即貿然右轉，其大客車右側車尾不慎與
    同向右側車道沿敦化南路直行由乙○○所騎乘之車牌號碼DK
    B-485 號輕型機車發生撞擊，致乙○○於人車倒地後，受有
    頭部外傷合併全身多處擦傷、腦挫傷及視力受損等傷害，因
    認被告涉犯刑法第二百八十四條第二項後段業務過失致重傷
    害罪嫌。
二、按犯罪事實應依證據認定之，無證據不得推定其犯罪事實，
    又不能證明被告犯罪者，應諭知無罪之判決，刑事訴訟法第
    一百五十四條、第三百零一條第一項分別定有明文。且告訴
    人之告訴，係以使被告受刑事訴追為目的，是其陳述是否與
    事實相符，仍應調查質他證據以資審認（最高法院52年台上
    7300號判例參照）。又事實之認定，應憑證據，如未能發現
    相當證據，或證據不足以證明，自不能以推測或擬制之方法
    ，為裁判基礎（最高法院40年台上字第86號判例參照）。另
    認定犯罪事實所憑之證據，雖不以直接證據為限，間接證據
    亦包括在內，然無論直接或間接證據，其為訴訟上之證明，
    須於通常一般之人不致有所懷疑，而得確信其為真實之程度
    者，始得據為有罪之認定，倘其證明尚未達到此一程度，而
    有合理之懷疑存在時，即無從為有罪之認定，亦有最高法院
    76年台上字第4986號判例足供參照。
三、訊據被告丙○○固不否認於上揭時、地，駕駛上開車輛右轉
    與告訴人乙○○所騎乘之上該機車發生碰撞，告訴人並因而
    受有上述傷害等情，惟辯稱：事故當時其駕駛之公車已通過
    敦化南路、信義路口之中心處且完成轉彎，並直行進入信義
    路公車專用道，僅餘車尾部分在敦化南路慢車道上，換言之
    ，在告訴人機車駛入上該交岔路口前，被告早已到達中心處
    開始轉彎，就路權而言，符合道路交通安全規則第一百零二
    條第一項第六款但書規定，被告有優先路權，當可繼續直行
    進入信義路公車專用道，尚無應讓告訴人機車先行之問題，
    難認被告就本件事故之發生有過失；臺北市車輛行車事故鑑
    定委員會鑑定意見書，未予斟酌上開規定，自難採為被告不
    利之認定。
四、經查，證人即本件目擊者甲○○於本院審理時具結證述：「
    當時我從敦化南路往北方向過信義路口，過了之後我在路口
    停下來講行動電話，就看到公車已經過了一半信義路的路口
    ．．公車已經過了敦化南路上的慢車道後，剛好敦化南路才
    轉綠燈，公車當時有一半突出在敦化南路的慢車道上。（問
    ：你剛才說有一半突出在敦化南路的慢車道，是車頭，還是
    車尾？）車尾．．車身在敦化南路慢車道的部分佔了慢車道
    三分之二到一半的長度，車尾還是在敦化南路路口．．（問
    ：當時機車撞到公車的後方，是後方是何處？）蠻靠近後面
    ，約後輪的位置。（問：當時撞擊的時候公車的車身是傾斜
    ，還是平行在信義路上？）是平行的行進在信義路上．．（
    問：到底碰撞當時公車車尾是在哪裡？）車尾是在敦化南路
    上的慢車道，但是已經快要過了敦化南路。」（見95年6 月
    21日審判筆錄）等語，經核與臺北市○○○○○道路交通事
    故現場圖、及臺北市政府警察局大安分局交通分隊道路交通
    事故補充資料表雙方車輛損壞部位：「Ａ車（即被告車輛）
    右側（後車身）擦撞痕，Ｂ車（即告訴人機車）前車頭全毀
    」之記載相合，其證言自得採為佐證；本院並衡量本件撞擊
    點乃在被告車輛之右側後車身，綜合判斷之，認被告所辯其
    車輛車身已完成轉彎而直行進入信義路，僅餘車尾部分在敦
    化南路慢車道上，應堪採信。否則，本件撞擊點應係在被告
    車輛之前車頭或右前側較為合理。又苟事故之發生係被告衝
    撞告訴人機車，衡情應係告訴人之機車左側車身受損，豈會
    在機車前車頭全毀？顯見被告於告訴人騎乘之機車尚未進入
    交岔路口前，已達中心處完成轉彎，甚為明確。而按直行車
    尚未進入交岔路口，而轉彎車已達中心處開始轉彎，直行車
    應讓轉彎車先行，道路交通安全規則第一百零二條第一項第
    六款但書定有明文，本件被告斯時業已完成轉彎，業經本院
    認定如前，告訴人所騎乘之機車縱為直行車，亦應讓其先行
    ；詎告訴人未依上揭規定駕駛，致發生本件事故，尚難認被
    告就之應負何過失之責。至臺北市車輛行車事故鑑定委員會
    94年12月8 日北鑑審字第09430403100 號函所附鑑定意見書
    固認本件被告有右轉彎車未讓直行車先行之肇事原因，惟尚
    非可採，其理已經本院敘之在前，茲不再贅述。此外，本院
    復查無其他積極證據，足資認定被告有公訴意旨指摘之犯罪
    事實，揆諸前揭規定及最高法院判例意旨，應即為有利於被
    告之認定，而為無罪之諭知。
據上論斷，應依刑事訴訟法第三百零一條第一項，判決如主文。
本案經檢察官黃紋綦到庭執行職務。
中    華    民    國    95    年    11    月    8     日
                          刑事第三庭
                              審判長法  官  黃雅芬
                                    法  官  游士珺
                                    法  官  王幸華
上正本證明與原本無異。
如不服本判決，應於判決送達後10日內向本院提出上訴狀（應抄
附繕本）。告訴人或被害人如對於本判決不服者，應具備理由請
求檢察官上訴，其上訴期間之計算係以檢察官收受判決正本之日
期為準。
                                    書記官  陳泰寧
中    華    民    國    95    年    11    月    8     日


司法院資訊處製作；財團法人民間司法改革基金會備份。
